臺灣板橋地方法院刑事判決　　　　　　 99年度交訴字第201號
公　訴　人　臺灣板橋地方法院檢察署檢察官
被　　　告　張兩承
指定辯護人　本院公設辯護人吳天明
上列被告因槍砲彈藥刀械管制等案件，經檢察官提起公訴（99年
度偵字第23070 號），本院判決如下：
    主  文
張兩承服用酒類，不能安全駕駛動力交通工具而駕駛，處拘役伍
拾伍日，如易科罰金，以新臺幣壹仟元折算壹日。
又未經許可，持有可發射子彈具有殺傷力之改造手槍，處有期徒
刑壹年捌月，併科罰金新臺幣伍萬元，罰金如易服勞役，以新臺
幣壹仟元折算壹日；緩刑年；並應向檢察官指定之公益團體、
地方自治團體或社區提供肆拾小時之義務勞務；緩刑期間付保護
管束。扣案具殺傷力仿WALTHER 廠PPK/S 型半自動手槍製造之改
造手槍壹枝（槍枝管制編號：0000000000號，含彈匣壹個）、直
徑7.7 ±0.5mm 之改造子彈顆均沒收。
    事  實
一、張兩承明知可發射子彈具有殺傷力之改造手槍及子彈，分屬
    槍砲彈藥刀械管制條例第4 條第1 項第1 款、第2 款所列之
    管制物品，非經中央主管機關許可，不得無故持有之。竟於
    民國99年8 月21日某時，在臺北縣三重市（現改制為新北市
    三重區，下同）重新橋疏洪道停車場附近草叢內，拾獲具殺
    傷力仿WALTHER 廠PPK/S 型半自動手槍製造之改造手槍一枝
    ﹙槍枝管制編號0000000000號、含彈匣一個﹚、具殺傷力之
    子彈四顆後，即未經許可而無故持有之。隨即在該重新橋下
    小吃店飲酒後，已達注意能力及反應能力減退，致不能安全
    駕駛動力交通工具之程度，猶於同日下午3 時許，駕駛其所
    有車牌號碼為677-EWR 號之重型機車行駛於市區道路上，欲
    返回位於同市○○街之住處。迄至同日下午3 時45分許，張
    兩承騎車行經同市○○○路232 號前時，終因酒後不勝酒力
    而自摔倒地受傷。嗣經消防人員李憲賓獲報將張兩承送往臺
    北縣立醫院（現改制為新北市聯合醫院，下同）三重院區急
    救時，在張兩承隨身手提包內扣得上開改造手槍一枝（含彈
    匣一個）、具殺傷力之改造子彈四顆、不具殺傷力之子彈一
    顆及非制式金屬彈殼一個等物後，報警查獲。張兩承經醫院
    抽血鑑驗結果，並驗得其血液中酒精濃度高達274MG/DL（換
    算吐氣酒精濃度為每公升1.37毫克），併悉上情。
二、案經臺北縣政府警察局（現改制為新北市政府警察局）三重
    分局報請臺灣板橋地方法院檢察署檢察官偵查起訴。
    理  由
一、證據能力部分：
(一)按被告以外之人於審判外之陳述，雖不符刑事訴訟法第159
    條之1 至第159 條之4 之規定，而經當事人於審判程序同意
    作為證據，法院審酌該言詞陳述或書面陳述作成時之情況，
    認為適當者，亦得為證據；當事人、代理人或辯護人於法院
    調查證據時，知有刑事訴訟法第159 條第1 項不得為證據之
    情形，而未於言詞辯論終結前聲明異議者，視為有前項之同
    意，刑事訴訟法第159 條之5 定有明文。查證人李憲賓於警
    詢及偵查中所為之證述、到場處理本件事故警員呂宜勳所製
    作之道路交通事故現場圖、道路交通事故調查報告表、警員
    周大程於觀察測試被告當場反應後所製作之汽機車駕駛人酒
    後生理協調平衡檢測紀錄表、刑法第185 條之3 案件測試觀
    察紀錄表、臺北縣立醫院醫師郭華基所開立之診斷證明書各
    一份，雖均係被告張兩承以外之人於審判外之陳述，然經本
    院於審判程序中調查證據時提示被告、辯護人並告以要旨後
    ，渠等於言詞辯論終結前均未就該等證據之證據能力聲明異
    議，且本院審酌證人李憲賓僅為到場救治被告之臺北縣政府
    消防局（現改制為新北市政府消防局）第三大隊重陽消防分
    隊隊員，警員呂宜勳、周大程及醫師郭華基等人則僅係依其
    等專業執行職務之人，前與被告均無怨隙，衡情當無攀誣構
    陷被告之動機，是證人李憲賓於案發後記憶猶新之際所為之
    陳述，警員呂宜勳、周大程及醫師郭華基等人本於專業所製
    作之上開文書，應具有一定之可信度，是其等所為上開言詞
    或書面陳述如引為證據應屬適當，依前揭規定，即均有證據
    能力。
(二)依刑事訴訟法第198 條、第208 條之規定，所謂鑑定乃指於
    刑事訴訟程序中為取得證據資料而由檢察官或法官指定具有
    特別知識經驗之鑑定人、學校、機關或團體，就特定之事物
    ，以其專業知識加以分析、實驗而作判斷，以為偵查或審判
    之參考。故而，不論鑑定人或鑑定機關、學校、團體，均應
    由檢察官或法官視具體個案之需要而為選任，始符合刑事訴
    訟法第198 條、第208 條之規範本旨，否則所為鑑定，仍屬
    於傳聞證據。但對於司法警察機關調查中之案件，或有量大
    或急迫之情形，為因應實務之現實需求，認為當然有鑑定之
    必要者，基於檢察一體之原則，自得由該管檢察長對於轄區
    內之案件，以事前概括選任鑑定人或囑託鑑定機關（團體）
    之方式，俾便轄區內之司法警察官、司法警察對於調查中之
    此類案件，得即時送請事前已選任之鑑定人或囑託之鑑定機
    關（團體）實施鑑定（參照法務部以92年9 月1 日法檢字第
    0920035083號函釋）。而內政部警政署刑事警察局就「槍彈
    有無殺傷力之鑑定」為臺灣高等法院檢察署檢察長概括選任
    之鑑定機關，亦據臺灣高等法院檢察署以92年9 月9 日檢文
    允字第0921001203號函示在案。是卷附內政部警政署刑事警
    察局99年9 月28日刑鑑字第0990124477號鑑定書，雖係由臺
    北縣政府警察局三重分局移送鑑定，衡諸前揭說明，仍屬受
    檢察官囑託鑑定，則鑑定人或鑑定機關依刑事訴訟法第206
    條所出具之上揭槍彈鑑定書，乃屬上開刑事訴訟法第159 條
    第1 項規定中之「法律另有規定」，是依上開規定之反面解
    釋，屬傳聞證據之例外，自有證據能力（最高法院95年度台
    上字第6648號判決意旨參照)。
二、前揭事實業據被告本院審理中坦承不諱，核與證人李憲賓於
    警詢及偵查中所為之證述相符，並有道路交通事故現場圖、
    道路交通事故調查報告表、汽車駕駛人酒後生理協調平衡檢
    測紀錄表、刑法第一百八十五條之三案件測試觀察紀錄表、
    臺北縣立醫院檢驗科藥物毒物濃度測定檢驗結果表、診斷證
    明書、車輛詳細資料報表各一份、扣案物品照片四幀、現場
    及車損照片十一幀附卷可稽，暨上開仿WALTHER 廠PPK/S 型
    半自動手槍製造之改造手槍一枝﹙含彈匣一個﹚、具殺傷力
    之子彈四顆等物扣案可資佐證。而上開改造手槍及子彈經送
    內政部警政署刑事警察局就槍枝部分鑑定結果為：「送鑑手
    槍壹枝（槍枝管制編號0000000000號），認係改造手槍，由
    仿WALTHER 廠PPK/S 型半自動手槍製造之槍枝，換裝土造金
    屬槍管而成，擊發功能正常，可供擊發適用子彈使用，認具
    殺傷力。」；就子彈部分鑑定結果則為：「四顆，認均係非
    制式子彈，由金屬彈殼組合直徑7.7 ±0.5mm 金屬彈頭而成
    ，採樣一顆試射，可擊發，認具殺傷力。」等語，復有該局
    99年9 月28日刑鑑字第0990124477號鑑定書一份在卷可按，
    足認被告上開所為不利於己之自白與事實相符，堪以採信。
    被告雖曾一度辯稱拾獲槍彈後欲攜往派出所報繳云云，然其
    於偵查中業已向檢察官供稱當時騎車要回家等語（參見99
    年度偵字第23070 號偵查卷第47頁），可徵其當時尚無立刻
    到警局之打算，且若由被告所述由重新橋下飲酒地點出發，
    到其摔車地點同市○○○路232 號間，理應會經過中興橋下
    ，被告若有意報繳，大可直接到位於中興橋下（即三重區○
    ○路21號）之中興橋派出所報繳即可，何須遠至其所說之光
    明派出所或厚德派出所，足見被告此部分所辯，應係事後畏
    罪卸責之詞，尚非足採。據此，本案事證明確，被告犯行堪
    予認定。
三、論罪科刑部分：
(一)核被告所為，係犯刑法第185 條之3 服用酒類不能安全駕駛
    動力交通工具而駕駛罪、槍砲彈藥刀械管制條例第8 條第4
    項之未經許可持有可發射子彈具有殺傷力之改造手槍罪、及
    同條例第12條第4 項之未經許可持有子彈罪。被告未經許可
    ，無故持有改造手槍、子彈，其持有之繼續，為行為之繼續
    ，至持有行為終了時，應各僅成立一罪。被告以一行為同時
    持有上開改造手槍、子彈，係以一行為觸犯數構成要件不同
    之罪名，為想像競合犯，依刑法第55條規定，應從一重依未
    經許可持有可發射子彈具有殺傷力之改造手槍罪處斷。其所
    犯上開酒後駕車及持有改造手槍二罪間，犯意各別，行為互
    殊，應予分論併罰。
(二)本院爰審酌被告僅於91年間有因酒後駕車經判處罰金銀元一
    萬元之前科，有臺灣高等法院被告前案紀錄表一份在卷可按
    ，素行尚可，其明知酒精成分對人之意識能力具有不良影響
    ，酒後駕車對一般往來之公眾及駕駛人本身皆具有高度之危
    險性，詎其竟漠視自身安危，又枉顧公眾安全，於服用酒類
    ，換算酒後呼氣酒精濃度高達每公升1.37毫克，已處於不能
    安全駕駛動力交通工具之狀態下，仍駕駛車輛行駛於市區道
    路上，並因此自摔受傷，顯已對行車安全發生危害，惟其所
    駕駛者係衝擊力道較小、且需保持平衡之機車，並非較易造
    成重大傷亡之汽車，且本身因此受有右肋骨閉鎖性骨折之傷
    害（參見卷附診斷證明書），傷勢不輕，應已受到一定教訓
    ，兼衡被告持有未經許可之改造手槍，對於他人生命、身體
    之安全具有高度危險性，惟其持有之改造手槍只有一枝，子
    彈亦僅有四顆，且持有之時間十分短暫，對於社會治安所生
    之實際危害尚非十分嚴重，平日復有駕駛職業大客車之正當
    工作（參見卷附大型車職業駕駛人定期訓練證明），案發時
    年紀並已達55歲，並非好勇逞兇之徒，應僅係因一時好奇而
    於拾獲後持有，犯罪後亦坦承主要犯行、態度良好，足認本
    案就持有改造手槍部分之犯罪情節尚非甚重，本院認就此部
    分雖科以法定最低刑度，猶有情輕法重過苛之憾，在客觀上
    足以引起一般人之同情，堪予憫恕，爰就持有改造手槍部分
    依刑法第59條之規定，酌量減輕其刑，而與酒後駕車部分分
    別量處如主文所示之刑，並就拘役及罰金刑部分各諭知易科
    罰金、易服勞役之折算標準，以資懲儆。
(三)復查被告前未曾受有期徒刑以上刑之宣告，有上開被告前案
    紀錄表乙份在卷可參，其因一時失慮，致罹刑章，事後已坦
    承犯行，深具悔意，就所犯持有改造手槍罪部分，經此教訓
    ，當知警惕，信無再犯之虞，本院考量其現已年滿56歲，平
    日有駕駛職業大客車之正當職業，因認就持有改造手槍部分
    對其所宣告之刑以暫不執行為適當，爰併予宣告緩刑三年，
    以勵自新（酒後駕車部分因前已有此部分之前科，自不宜宣
    告緩刑）。又為期被告能於回饋社會之實際行動中反省其所
    為，爰再依刑法第74條第2 項第5 款之規定，命其應向檢察
    官指定之公益團體、地方自治團體或社區提供四十小時之義
    務勞務；併依同法第93條第1 項第2 款之規定，於緩刑期間
    付保護管束。
(四)扣案仿WALTHER 廠PPK/S 型半自動手槍製造之改造手槍一枝
    （含彈匣一個；槍枝管制編號為0000000000號）及直徑7.7
    mm±0.5mm 之改造子彈三顆，均具有殺傷力，業如前述，屬
    違禁物，皆應依刑法第38條第1 項第1 款之規定宣告沒收。
    至另顆直徑7.7 mm±0.5mm 之改造子彈經鑑定試射後，即已
    失其效能而不具殺傷力，已非屬違禁物；扣案由金屬彈殼組
    合直徑6.8mm 金屬彈頭而成之改造子彈，經上開刑事警察局
    鑑定試射結果無法擊發，認不具殺傷力等情，業據前揭鑑定
    書載述甚詳，即與扣案彈殼一顆同非屬違禁物，是此部分爰
    不予宣告沒收，併此敘明。
據上論斷，應依刑事訴訟法第299 條第1 項前段，槍砲彈藥刀械
管制條例第8 條第4 項、第12條第4 項，刑法第11條前段、第
185 條之3 、第55條、第59條、第41條第1 項前段、第42條第3
項、第74條第1 項第1 款、第2 項第5 款、第93條第1 項第2 款
、第38條第1 項第1 款，判決如主文。
本案經檢察官陳旭華到庭執行職務。
中    華    民    國   100    年    5     月    10    日
                  刑事第九庭  審判長法  官 李幼妃
                                    法  官 朱嘉川
                                    法  官 張紹省
以上正本證明與原本無異。
如不服本判決應於送達後十日內向本院提出上訴狀。
                                    書記官 周雅玲
中    華    民    國   100    年    5     月    10    日
附錄本案論罪科刑法條全文：
槍砲彈藥刀械管制條例第8條第1項、第4項
未經許可，製造、販賣或運輸鋼筆槍、瓦斯槍、麻醉槍、獵槍、
空氣槍或第四條第一項第一款所定其他可發射金屬或子彈具有殺
傷力之各式槍砲者，處無期徒刑或五年以上有期徒刑，併科新臺
幣一千萬元以下罰金。
未經許可，持有、寄藏或意圖販賣而陳列第一項所列槍枝者，處
三年以上十年以下有期徒刑，併科新臺幣七百萬元以下罰金。
槍砲彈藥刀械管制條例第12條第1項、第4項
未經許可，製造、販賣或運輸子彈者，處一年以上七年以下有期
徒刑，併科新臺幣五百萬元以下罰金。
未經許可，持有、寄藏或意圖販賣而陳列子彈者，處五年以下有
期徒刑，併科新臺幣三百萬元以下罰金。
中華民國刑法第185條之3
服用毒品、麻醉藥品、酒類或其他相類之物，不能安全駕駛動力
交通工具而駕駛者，處一年以下有期徒刑、拘役或十五萬元以下
罰金。